臺灣高等法院臺南分院刑事判決　　　　　 九十一年度上易字第三一五號　　孝股
　　上　訴　人
　　即　自訴人　甲○○
　　被　　　告　丙○○
　　　　　　　　乙○○
右上訴人因被告誹謗案件，不服臺灣臺南地方法院九十年度自字第三八五號中華民國
九十一年一月二十五日第一審判決，提起上訴，本院判決如左：
    主  文
上訴駁回。
    理  由
壹、本件自訴誹謗意旨略稱：
  一、被告丙○○部分：
      緣被告二人原係夫妻關係，於民國八十五年十二月間辦理假離婚，現尚同居中
      ，被告為逃避於八十四年十一月三十日共同向自訴人借款新台幣（下同）四十
      五萬元之事實，竟於台灣台南地方法院刑事庭（八十六年度易字第五二五七號
      ）其被訴偽造文書案件審理時，於八十七年一月十六日當庭無中生有公然誣摘
      ：「他們是地下錢莊．．．專門穿白手套在作案」云云；及以八十七年四月二
      十四日答辯狀不實指摘：「自訴人全家在做地下錢莊．．．逼迫乙○○簽立本
      票及借據．．．云云」。復於台南地方法院民事庭（八十六年度南簡字第一０
      五六號）確認四十五萬元本票債權不存在事件審理時，竟再於八十六年十月二
      十二日以答辯狀不實指摘：「自訴人乃是家族性詐騙集團．．．云云」；及另
      再於鈞院民事庭（八十七年度再易字第二十八號）再審之訴事件，乃以八十八
      年十月七日辯論狀誣摘：「自訴人全家在作地下錢莊．．．云云」。
  二、被告乙○○部份：
      被告乙○○於台灣台南地方法院刑事庭（八十七年度訴字第五五三號）及本院
      刑事庭（八十七年度上訴字第一一一三號）其被訴偽造有價證券案件審理時，
      公然當庭及以八十七年九月十九日答辯狀不實指摘：「自訴人乃是事後充當白
      手套．．．他們是地下錢莊．．．是家族性詐騙集團．．．恐嚇脅迫伊簽發本
      票及借據．．．云云」。惟被告前揭無中生有不實指摘，業經台灣台南地方法
      院民、刑事庭及台灣台南地方法院檢察署簽分（八十七年度他字第三十一號）
      及乙○○提出重利案件（並實施搜索），迭次偵審查明，顯與事實不符，而判
      決無罪及不起訴處分確定，足證子虛烏有。
  三、以上事實有鈞院刑事庭審理筆錄（證物一），及丙○○八十七年四月二十四日
      答辯狀（證物二），及其八十六年十月二十二日答辯狀（證物三），及八十八
      年十月七日辯論狀（證物四），及乙○○八十七年九月十九日答辯狀（證物五
      ），及王文杰台南地檢署不起訴書及搜索票（證物六），及自訴人偽造有價證
      券刑事判決書（證物七），及民事再審判決書（證物八）等可資證明。
  四、核被告顯係憑空虛捏，無中生有，不實指摘，事證明確，犯行堪定，實已觸犯
      刑法之誹謗罪，爰依法提起自訴。
貳、按刑法第三百十條第一項、第二項之誹謗罪，係屬於告訴乃論之罪，刑法第三百
    十四條定有明文。次按告訴乃論之罪，其告訴應自得為告訴之人知悉犯人之時起
    於六個月內為之；告訴或請求乃論之罪，已不得為告訴或請求者，不得再行自訴
    ；不得提起自訴而提起者，應諭知不受理之判決；自訴案件諭知不受理之判決，
    得準用刑事訴訟法第三百零七條之規定，不經言詞辯論為之，刑事訴訟法第二百
    三十七條第一項、第三百廿二條、第三百卅四條、第三百四十三條分別定有明文
    。
、經查：
  一、本件自訴人自訴被告二人涉有誹謗罪嫌，依前開自訴意旨所載，其所指之誹謗
      事實係分別認被告二人於下列案件之訴訟程序中，或以口頭陳述為誹謗，或以
      書狀文字為誹謗，茲分別整理於后：
      (一)被告丙○○部分：
        1.在八十六年度易字第五二五七號刑案中：
          於年１月日當庭陳稱：他們是地下錢莊．．．專門穿白手套在作案
                                    云云。
          於年４月日答辯狀稱：自訴人全家在做地下錢莊．．．逼迫乙○○
                                    簽立本票及借據．．．云云。
        2.在八十六年度南簡字第一０五六號民案中：於年１０月日答辯狀稱：
          自訴人乃是家族性詐騙集團．．．云云。
        3.在八十七年度再易字第二八號民案年１０月７日辯論狀稱：
          自訴人全家在作地下錢莊．．．云云
      (二)被告乙○○部分：
        在八十七年度上訴字第一一一三號刑案中：
        於年９月日答辯狀稱：自訴人乃是事後充當白手套．．．他們是地下錢
        莊．．．是家族性詐騙集團．．．恐嚇脅迫伊簽發本票及借據．．．云云。
  二、次查，臺灣臺南地方法院八十八度自字第三八四號自訴人甲○○，被告丙○○
      、乙○○誹謗、誣告等乙案，係於90年３月日判決被告丙○○、乙○○誹謗
      無罪；嗣經上訴，本院於90年９月４日以九十年度上訴字第六０一號判決上訴
      駁回，而維持一審被告無罪之見解，就被告丙○○、乙○○誹謗無罪部分，因
      屬不得上訴第三審之案件，乃因而判決確定，此分別有該八十八年度自字三八
      四號、九十年度上訴字第六０一號判決影本及最高法院刑事第一庭91年１月９
      日第００９５０號函影本各一件在卷可稽。復經細稽該案自訴所指涉之誹謗事
      實係指：
      (一)被告於年７月日存證信函中指「自訴人經營地下錢莊．．．專放重利」
        云云。
      (二)被告於台灣台南地方法院檢察署八十六年度偵字三七七一號、八十六年度偵
        續字第一二七號及八十七年度偵續字第一字第五號案件偵查中指「自訴人夫
        妻係地下錢莊．．．專放重利．．．係家族性詐欺集團」云云。
      (三)被告於台灣台南地方法院八十七年度訴字第九０七號案件審理中指「自訴人
        家族專門穿白手套在作案」云云。
  三、進而詳加比對該八十八年度自字第三八四號、九十年度上訴字第六０一號乙案
      （以下簡稱前案）與九十年度自字第三八五號乙案（以下簡稱本案）事實之結
      果可知，前後二案所指涉之誹謗事實，事起緣由皆係肇因於被告二人與自訴人
      間四十五萬元之金錢糾紛，進而導致兩造間多件之民事、刑事訴訟案件，乃被
      告於民、刑案件訴訟程序中有上開之口頭陳述或書狀文詞，自訴人因而據以分
      別提起該前案及本案。而互核前案、本案之自訴事實，雖有少數內容有所相同
      ，但時間、空間完全相異，足見前案、本案之自訴事實並非完全相同，非屬單
      純一罪之同一案件。而該前案又經判決無罪確定在案，已如前述，則本案自訴
      人就本案不同之事實所提起之本案自訴，係屬另一獨立之案件，且因該前案業
      經判決無罪確定在案，本案與該前案自無所謂「全部一部」、「案件同一」、
      「重行起訴」之問題。
  四、本件雖為另一獨立之自訴案件，然查本件依自訴人所指被告之犯罪時間，或為
      年１月日；或為年４月日；或為年１０月日；或為年１０月７日；
      或為年９月日，則自訴人迄至九十年十月二十五日始提起本件誹謗自訴案
      繫屬原審，顯然已經逾越告訴乃論之罪六個月之告訴期間，依前開刑事訴訟法
      之相關規定，自不得提起自訴。
肆、原審以自訴人提起本件自訴，已逾六個月之告訴期間，依法不得自訴，而適用刑
    事訴訟法第三百四十三條、第三百三十四條、第三百零七條規定，以不經言詞辯
    論，而為判決自訴不受理。本院經核原判決認事用法，並無不合。上訴意旨，以
    「上訴人前曾於八十八年九月七日，依法向臺灣臺南地方法院（八十八年度自字
    第三八四號）提起自訴被告誣告、誹謗案件，並且於法院審理時，當庭提出檢附
    原審被告犯罪事實証據補充自訴在案。然臺灣臺南地方法院竟為被告無罪之判決
    ，顯有未當。經自訴人上訴，二審竟以自訴人上訴所增加之各該犯罪事實，非自
    訴效力所及，無從併予審理而判決「駁回上訴」，亦有未當云云」。然查本件既
    已逾越告訴期間，依法自訴人自不得再為自訴，本院無從就實體再為審判，從而
    上訴人以上開情詞，指摘原判決不當，為無理由，應予駁回，且不經言詞辯論。
據上論結，應依刑事訴訟法第三百六十八條、第三百七十二條，判決如主文。
中      華      民      國    九十一    年      三      月     二十     日
                                     臺灣高等法院臺南分院刑事第五庭
                                             審判長法官  鄭  文  肅
                                                   法官  王  浦  傑
                                                   法官  陳  珍  如
右正本證明與原本無異。
不得上訴。
                                             法院書記官  周  美  莉
中      華      民    國    九十一    年      三      月     二十一   日
                                               法官
                                               法官
本件不得上訴。
